臺灣高等法院臺中分院刑事裁定　　　　　　　　　　　九十一年度抗字第一一四號
　　抗　告　人
　　即 自訴 人　丙○○
　　被　　　告　甲○○
　　被　　　告　丁○○
　　被　　　告　乙○○
右列抗告人因被告等誣告案件，不服台灣台中地方法院中華民國九十年一月三日裁定
（九十年度自字第七九三號）提起抗告，本院裁定如左：
    主      文
抗告駁回。
    理      由
一、抗告人即自訴人丙○○（下稱自訴人）自訴及抗告意旨略以：自訴人開設補習班
    ，事後陸續以被告甲○○名義締結契約、簽發票據等，係因伊與被告甲○○有合
    夥關係存在，均事先經過被告甲○○授權，並無詐欺、偽造文書、偽造有價證券
    等行為，至於被告丁○○部分是伊以新台幣（下同）十四萬元向其購買教具，伊
    只有帶走所購買物品，且當要搬離時被告謝李美亦在場，伊非竊取；另被告乙○○部分是他自己要來補習班工作，未經過合格受訓，伊當然不予雇用，亦無何詐
    欺行為可言云云。
二、按法院或受命法官於自訴案件第一次審判期日前訊問及調查結果，如認為案件有
    刑事訴訟法第二百五十二條至第二百五十四條之情形者，得以裁定駁回其自訴，
    同法第三百二十六條第三項定有明文。次按誣告罪之成立，以意圖他人受刑事處
    分虛構事實而向該管公務員申告為其要件，故其所訴事實，雖不能證明係屬實在
    ，而在積極方面尚無證據證明其確係故意虛構者，仍不能遽以誣告罪論處，且須
    以告訴人所訴被訴人之事實必須完全出於虛構為要件，若有出於誤會或懷疑有此
    事實而為申告，以致不能證明其所訴之事實為真實，縱被訴人不負刑責，而告訴
    人本缺乏誣告之故意，亦難成立誣告罪名，最高法院著有四十六年度台上字第九
    二七號及四十四年度台上字第八九二號判例可資參照。
三、訊據被告甲○○、丁○○、乙○○均堅決否認有誣告犯行，被告甲○○辯稱，伊
    沒有跟自訴人合夥從事幼教，是自訴人稱其駕駛執照過期，向伊借駕駛執照去冒
    伊名義使用等語；被告丁○○辯稱伊沒有跟自訴人合夥開立「紅蘋果幼教」，是
    因伊母親生病，無暇照顧幼教，所以才登報出租，後自訴人冒甲○○名義向伊承
    租，嗣自訴人要搬離時竟將紅蘋果內之教具帶走，這此教具並無出賣予自訴人等
    語；被告乙○○辯稱自訴人一直自稱叫江老師，不曾告訴我們她叫丙○○，應徵
    後亦未指派工作，不肯讓我們走，後來又藉故一直拖延，沒有給薪水，伊沒有叫
    學生破壞教具等語，經查：（一）被告甲○○所辯係受僱於傑賸商行當會計，並
    無與自訴人合夥之事，及自訴人因其駕駛執照遺失，而向被告甲○○借駕駛執照
    ，因而冒用被告甲○○名義簽發票據等情，業據證人即傑賸商行合夥人鍾仁傑於
    另案即本院九十年度上訴字第一五五０號偽造有價證券案件調查中到庭證述屬實
    ，並有交通部公路局臺中區監理所以九十年四月四日中監二字第九○一三三○六
    號函載：「甲○○於七十八年九月二十日考取汽車駕駛執照，八十九年一月三日
    因遺失駕照申請補發」，及自訴人於該案中自承「．．我因為駕照過期，於八十
    八年七、八月間，向員工甲○○借取駕照後，就開始用甲○○的名字，出示表明
    身份．．．」等情節相符，有本院上開九十年度上訴字第一五五０號刑事判決書
    一份在卷可稽。（二）被告丁○○、乙○○二人均供稱，彼此間均僅知悉自訴人
    為「甲○○」或「江老師」，而不知其為「丙○○」，自訴人於本院調查中亦自
    陳「．．我們用的名義都是甲○○，．．」等語，足見自訴人冒用被告「甲○○
    」名義，並以該名義與被告丁○○租用上開「紅蘋果幼教」及以「江老師」名義
    僱用乙○○等人之事實，應可確認。（三）自訴人亦自承承租「紅蘋果幼教」時
    ，包括該幼教內之教具，於搬離時確實有將「紅蘋果幼教」內之教具帶走，核與
    被告丁○○供述相符，自訴人雖陳稱是以十四萬元向被告丁○○購買所帶走之教
    具或有一部分是其所自購云云，惟未提出證明，顯然其所陳尚難採信，其請求傳
    訊證人黃琛及調查其在花蓮市及台中市有三幢房子，以證明其有財力，但因與本
    案事實無關，自無再傳訊及調查之必要。（四）被告乙○○等人在自訴人所經營
    補習班工作，於工作期間，自訴人並未給予薪水，亦為自訴人所不否認，且無切
    確證據足以證明被告乙○○等人有教唆學生破壞教具之情形，足見被告三人於上
    開另案中所指並非憑空杜撰或故意虛構，核與誣告罪以所告事實須出於捏造者之
    要件不符，揆諸前揭說明，難以該罪相繩。此外，復查無其他積極事證足認被告
    等人有誣告犯行，原審以被告等人犯罪嫌疑不足，依刑事訴訟法第三百二十六條
    第三項之規定，裁定駁回自訴人之自訴，經核並無違誤。抗告意旨仍執陳詞，空
    言指摘原裁定不當，難謂有理由，應予駁回。
三、據上論結，應依刑事訴訟法第四百十二條，裁定如主文。
中      華      民      國　    九十一     年     三      月    十三　　日
                                臺灣高等法院臺中分院刑事第十庭
                                      審判長法  官  林  照  明
                                            法　官　蔡　名　曜
                                            法  官  盧  江  陽
右正本證明與原本無異。
如不服本裁定，應於裁定送達後五日內向本院提出抗告狀。
                                            書記官  陳　妙　瑋
中      華      民      國　    九十一     年     三      月    十四　　日
                                                                        Ｒ
